臺灣高等法院臺中分院刑事判決　　　　　　　　　九十三年度交上訴字第九六八號
　　上　訴　人　臺灣台中地方法院檢察署檢察官
　　上　訴　人
　　即　被　告　乙○○
右上訴人因被告公共危險等案件，不服臺灣台中地方法院九十二年度交訴字第一七二
號中華民國九十二年四月二十六日第一審判決（起訴案號：臺灣台中地方法院檢察署
九十二年度偵字第一四八五三號），提起上訴，本院判決如左：
    主  文
上訴駁回。
    事  實
一、乙○○以駕駛大貨車為業，為從事一定業務之人，於民國九十二年二月十八日下
    午五時三十五分許，駕駛７Ｋ─三五九號曳引車後拖行８Ｑ─十五號半聯結車（
    車身長共約十四公尺，重約十三、四噸，沿台中市○○○路南向而行，途經該路
    與大興街設有交通號誌之交岔路口，明知汽車行駛時，應注意遵守燈號之指示行
    駛，並應注意車前狀況，並隨時採取必要安全措施，此為其應注意，能注意，而
    依當時情形又無不能注意情形，詎乙○○竟疏未注意，因其車身甚長，停紅燈不
    易，且於過路口不遠即需右轉，故即闖越紅燈後並迅速右轉入仁和路，致其車擦
    撞正值橫越東光園路之行人丁○○，致丁○○倒地，其身體足部遭車輪輾壓使其
    受有左脛腓骨壓砸傷，併開放性骨折，左腳壓砸傷，併開放性骨折、右股骨轉子
    間骨折之傷害。詎乙○○當場因未察覺肇事，仍駛離現場。幸經現場不詳姓名之
    路人目擊，且自後追趕記下上開半聯結車號８Ｑ─十五號，並將該車車號及該車
    係往仁和路方向行駛等情，均載明於字條上交由警方處理，嗣經警依據該車號，
    循線查獲乙○○到案說明。
二、案經被害人丁○○訴由台中市警察局第三分局報請台灣台中地方法院檢察署檢察
    官偵查起訴。
    理  由
一、訊據上訴人即被告乙○○（以下簡稱被告）固坦承有於右開時間，駕駛右開半聯
    結車途經肇事地點之事實，惟矢口否認有何業務過失傷害之犯行，辯稱：有可能
    是路人把車號記錯，當警方通知伊於當晚七時將車開至立德派出所時，警員檢視
    並未發現留有擦撞痕跡，伊並未撞到被害人，伊有在路口停紅燈，並且是第一輛
    車云云。
二、經查：
（一）右開犯罪事實，業據被害人丁○○、告訴代理人丙○○於警、偵訊及原審及本
      院調查、審理時指訴甚詳，且有道路交通事故調查表（一）（二）、道路交通
      事故現場圖、診斷證明書、現場照片及車輛照片等附卷可稽；又不明路人曾目
      睹被告駕駛上開車輛，於前揭時、地輕微擦撞肇事後，即自後追趕，並抄下上
      開車號８Ｑ─十五號，及將該車係往仁和路方向行進等情，均載明於紙條上，
      並交予至現場處理車禍之員警甲○○等情，復有該紙條附卷可稽（見偵查卷第
      二○頁），並經證人甲○○於偵查及本院審理時供證屬實（見偵查卷第四十三
      頁、本院卷九十三年七月二十一日審理筆錄），而觀諸該紙條上所載車輛車號
      及車輛行向，亦均與被告所駕駛之上開聯結車後之車號８Ｑ─十五號，及被告
      自稱之行向等情相符，足認該不明路人所抄錄之車號並無錯誤，則被害人丁○
      ○顯係遭被告之車擦撞，以致受傷，應堪以認定。
（二）又以該地之路況，被告之聯結車於通過東光園路與大興街之交岔路口後需馬上
      右轉仁和路，因該車整車長達十四公尺，且其車寬甚寬，重約十三、四噸，業
      據被告供明在卷，而東光園路之外線車道僅三公尺寬，復有機車行駛，故被告
      勢需跨內、外車道行車，或可能就直接行駛內車道，以便右轉時可以順利轉入
      仁和路。被告嗣於原審審理及本院調查時雖辯稱：當時伊綠燈的時候，之前有
      一輛車他剛右轉˙˙伊沒有闖紅燈，當時伊前面有一部車，他右轉時燈號已經
      在變了，（伊）就停車，伊變成第一部車，伊是第一部停紅燈云云，惟觀被告
      於偵查中並未稱有前車右轉之情，惟縱認屬實，則以被告原係綠燈直行，一直
      至前車轉彎時才注意到燈號有變換，則被告縱欲踩煞車時，其車恐已進入黃線
      區，以被告之車身長達十四公尺，且車行有一定之速度，被告立刻依紅燈號誌
      煞停之可能性並不高。而若如被告所言伊係停在第一部正欲起步，而被害人係
      闖紅燈而行，則以被告之車既遇紅燈即停並停在第一部，又已等待多時，燈號
      已轉換至綠燈而要起步，被告方向當已累積相當之車流，被告復稱當時車輛甚
      多，則被害人若欲闖紅燈，其必需闖越內外車道始能到達對面，且被告方向車
      輛應均已起步。又依被害人發生車禍之地點係在內車道（左側車道），當時被
      害人縱闖過內線車道亦無法闖過外線車道，衡情被害人當無闖紅燈自陷險境之
      可能，反係被告極有可能已遇紅燈，因車速較快，車身太長致停車不易，且於
      通過路口後隨即需預備進行右轉，因車身長迴轉半徑大，車頭需略向左切後再
      右轉，因此帶動車身亦向左靠，因而擦撞被害人倒地，並輾壓（或擠壓）被害
      人足部成傷，故應以被害人所指稱：伊係綠燈，要過馬路要到對面廟裡去拜拜
      等情（見偵查卷第十六頁背面之警製九十二年二月十八日十八時四十五分受理
      交通事故肇事逃逸報告告訴人陳述之車禍經過），較為可採。綜上所述，被告
      應有闖紅燈及未注意車前狀況之過失情事，其上開所辯，顯為卸責之詞，不足
      採信。至被告所稱其所駕駛之上開車輛，於當日晚七時許嗣經警通知開往警局
      檢視，並未發現留有擦撞之痕跡等情，固據告訴代理人丙○○於本院調查時供
      述無訛，然觀被告所駕駛之上開車輛，無論體積及重量均甚為巨大，或因本件
      僅係發生輕微擦撞，致被告車輛並未留下擦撞痕跡，或因當時於夜間，警方並
      未詳為檢視，致未發現留有輕微擦撞之痕跡，均不無可能，尚難據此採為有利
      於被告之認定。
（三）另按駕駛人駕駛汽車，應遵守道路交通號誌之指示；汽車行駛時，駕駛人應注
      意車前狀況，並隨時採取必要之安全措施，道路安全規則第九十條第一項、第
      九十四條第三項分別定有明文。被告應注意且無不能注意之情形，竟疏未注意
      ，致肇本件事故，其有過失甚明。且被害人因本件車禍受傷，與被告之過失行
      為間並有相當因果關係。再被告以駕駛大貨車為業，業據其供明在卷，係以駕
      駛為其業務之人，於執行業務中開車肇事，致人受傷。是本案事證明確，被告
      涉犯業務過失傷害之犯行，堪以認定。
三、查被告以駕駛大貨車為業，係以駕駛為其業務之人，於執行業務中開車肇事，致
    被害人受傷，核其所為，係犯刑法第二百八十四條第二項前段之業務過失傷害罪
    。原審審酌被告之過失程度、所生之危害、肇事後之態度及被告於事發迄今尚未
    與被害人達成民事和解賠償等一切情狀，並依刑法第二百八十四條第二項前段，
    第四十一條第一項前段，罰金罰緩提高標準條例第一條前段、第二項之規定，判
    處被告有期徒刑五月，並諭知易科罰金之折算標準。經核其認事用法及量刑，均
    為妥適，並無任何違法或不當之處，被告上訴意旨猶執陳詞，否認上開業務過失
    傷害犯行，應不足取。其上訴為無理由，應予駁回。
四、公訴意旨另略以：被告以駕駛大貨車為業，為從事業務之人，於九十二年二月十
    八日下午五時三十五分許，駕駛７Ｋ─三五九號曳引車後拖行８Ｑ─十五號半聯
    結車，沿台中市○○○路南向而行，途經該路與大興街設有交通號誌之交岔路口
    ，明知汽車行駛時，應注意車前狀況，並隨時採取必要安全措施，此為其應注意
    ，能注意，而依當時情形又無不能注意情形，詎其竟疏未注意即貿然右轉，因其
    車身甚長，致後行半聯結車，擦撞正值橫越東光園路之行人丁○○，致陳婦倒地
    遭車後輪輾壓使其受有左脛腓骨壓砸傷，併開放性骨折，左腳壓砸傷，併開放性
    骨折、右股骨轉子間骨折之傷害（所涉業務過失部分，業已論罪科刑如前），詎
    被告於肇事後，非但未下車察看，竟不顧傷者生命安危，而原車逃逸，因認被告
    涉犯刑法第一百八十五條之四之肇事逃逸之公共危險罪嫌云云。
五、按犯罪事實應依證據認定之，無證據不得認定犯罪事實，又不能證明被告犯罪者
    ，應諭知無罪之判決，刑事訴訟法第一百五十四條第二項、第三百零一條第一項
    定有明文。又認定不利被告之事實，須依積極證據，苟積極證據不足為不利於被
    告事實之認定時，即應為有利被告之認定（參最高法院三十年上字第八一六號判
    例）。
六、本件公訴人認被告涉有上開肇事逃逸公共危險罪之犯行，無非係以告訴人之指訴
    ，及有道路交通事故調查表暨現場圖、現場照片、診斷證明書等在卷可稽，參以
    不明路人曾目睹胡某肇事並抄下車號將紙條交與現場處理車禍之員警，及被告亦
    不諱言於右起時間有駕駛８Ｑ─十五聯結車途經肇事地點之事實，足徵該不明路
    人所抄錄之車號並無錯誤等，為其主要論據。惟訊據被告堅決否認有何右揭肇事
    逃逸之犯行，辯稱：伊車於當晚七時經警通知開至立德派出所時，警員檢視並未
    發現留有擦撞痕跡，被認肇事逃逸，實屬冤枉等語，
七、經查：（一）被害人丁○○僅指稱：撞到我的車是貨物車，大台的，他闖紅燈，
    那台車是直行的車，他都沒有停，且撞到我他沒有停下來等語，並未指訴被告車
    輛有加速逃逸之情，自不能依此認定被告係明知發生車禍而仍逃離現場；另觀道
    路交通事故調查表暨現場圖並未記載係被告之車逃離現場，而依現場照片血跡位
    置距路邊僅一公尺多，依被害人於車禍發生當天在醫院接受警員訊問時所稱要過
    馬路到對面廟裡去拜拜之行向判斷，被害人應係剛由路邊起步不久，即遭擦撞倒
    地，而以被害人年逾八旬，其倒地後極有可能受有骨折之傷害，故其除壓砸傷外
    之骨折傷害，亦有可能非遭輾壓造成，而人之足部、腳部之厚度不及大腿或身軀
    ，故遭大車輾壓或擠壓時，車上之司機亦有未查覺之可能性。而觀被告所駕駛之
    上開聯結車既長又重，為鋼鐵所造，苟車身突輕微擦撞行人，身處前方駕駛台之
    司機被告，衡情實難察覺。（二）又觀卷附資料，均無該聯結車之何處受有明顯
    撞擊之痕跡之記載，而該卷附之二張聯結車相片，亦無法看出何處明顯受損，足
    見發生車禍當時之擦撞，應未產生巨大震動或聲響，被告在車上實有可能感覺不
    到擦撞之情事。是被告辯稱：伊無肇事逃逸之故意等語，核與常情相符，應可採
    信。（三）因之，本件被告既無於肇事後故意逃逸之主觀上犯意，即尚難繩以被
    告上開肇事逃逸之公共危險罪責。此外，復查無其他積極証据証明被告確有公訴
    人所指肇事逃逸之犯行，是被告被訴公共危險之罪嫌，應有未足。原審以不能證
    明被告犯罪，而依刑事訴訟法第三百零一條第一項之規定，就被告涉犯公共危險
    罪嫌部分，諭知其無罪判決，經核並無不合。檢察官上訴意旨猶執陳詞，認應就
    被告涉犯肇事逃逸公共危險之罪行，予以論罪科刑，而指摘原判決不當，經查亦
    無理由，應予駁回。
八、據上論斷，應依刑事訴訟法第三百六十八條判決如主文。
本案經檢察官戊○○到庭執行職務。
中      華    民      國      九十三      年      七      月    三十  日
                                    臺灣高等法院臺中分院刑事第八庭
                                          審判長法  官  羅  得  村
                                                法  官  劉  榮  服
                                                法  官  黃  文  進
右正本證明與原本無異。
本件檢察官就被告涉犯公共危險罪部分得上訴，其餘則均不得上訴。
如不服本判決應於收受送達後十日內向本院提出上訴書狀，其未敘述上訴之理由者並
得於提起上訴後十日內向本院補提理由書（均須按他造當事人之人數附繕本）。
                                                書記官  許  麗  花
中      華      民      國      九十三   年       八      月     二     日
附錄本案論罪科刑法條：
刑法第二百八十四條第二項：
從事業務之人，因業務上之過失傷害人者，處一年以下有期徒刑、拘役或一千元以下
罰金，致重傷者，處三年以下有期徒刑、拘役或二千元以下罰金。              Ｉ
